ACORDAO-COMPLETO-2351807

ACÓRDÃO 3330/2019 ATA 12/2019 - PRIMEIRA CÂMARA

VISTOS, relatados e discutidos estes autos em que se aprecia, nesta fase processual, embargos de declaração opostos por Maria de Lourdes Bandeira de Lamonica Freire ao Acórdão 2242/2019-TCU-Primeira Câmara, que julgou embargos de declaração anteriormente opostos ao Acórdão 13719/2018-TCU-Primeira Câmara, que considerou ilegais atos iniciais de aposentadoria emitidos em favor da interessada no âmbito da Fundação Universidade Federal de Mato Grosso,
ACORDAM os Ministros do Tribunal de Contas da União, reunidos em sessão da Primeira Câmara, ante as razões expostas pelo Relator, em:
9.1. com fundamento no art. 34 da Lei nº 8.443/1992 c/c o art. 287 do RITCU, conhecer dos embargos de declaração opostos, para, no mérito, rejeitá-los;
9.2. dar ciência desta deliberação à recorrente e ao órgão jurisdicionado.

Embargos de declaração opostos ao Acórdão nº 2.242/2019-1ª Câmara, que acolheu embargos anteriormente opostos para tornar insubsistente o Acórdão 13.719/2018-1ª Câmara, conferindo-lhe nova redação.

Primeira Câmara

Fundação Universidade Federal de Mato Grosso.

3. Interessados/Responsáveis/Recorrentes:
3.1. Interessados: Maria de Lourdes Bandeira de Lamonica Freire (XXX.047.721-XX); Maria de Lourdes de Lamonica Freire (XXX.047.721-XX)
3.2. Recorrente: Maria de Lourdes Bandeira de Lamonica Freire (XXX.047.721-XX).

13.1. Ministros presentes: Walton Alencar Rodrigues (Presidente), Benjamin Zymler (Relator) e Vital do Rêgo.
13.2. Ministro-Substituto convocado: Augusto Sherman Cavalcanti.
13.3. Ministro-Substituto presente: Weder de Oliveira.

ACORDAO-COMPLETO-2365392

Acórdão de Relação 7727/2019 - Primeira Câmara

Acórdão de Relação

BENJAMIN ZYMLER

Ministro Benjamin Zymler.

Embargos de declaração opostos por Maria de Lourdes Bandeira de Lamonica Freire ao Acórdão 2242/2019-TCU-Primeira Câmara, cujos termos são os seguintes:
"VISTOS, relatados e discutidos estes autos em que se aprecia, nesta fase processual, embargos de declaração opostos pela Sra. Maria de Lourdes Bandeira de Lamonica Freire ao Acórdão 13719/2018-TCU-Primeira Câmara, que considerou ilegais atos iniciais de aposentadoria emitidos em favor da interessada no âmbito da Fundação Universidade Federal de Mato Grosso,
ACORDAM os Ministros do Tribunal de Contas da União, reunidos em sessão da 1ª Câmara, ante as razões expostas pelo Relator, em:
9.1. com fundamento no art. 34 da Lei 8.443/1992 c/c o art. 287 do RITCU, conhecer dos embargos de declaração opostos pela Sra. Maria de Lourdes Bandeira de Lamonica Freire, para, no mérito, acolhê-los parcialmente, atribuindo-lhes excepcionais efeitos infringentes;
9.2. tornar insubsistente o Acórdão 13719/2018-TCU-Primeira Câmara, conferindo-lhe a seguinte nova redação:
'9.1. considerar legal o ato inicial de aposentadoria de nº de controle 10496505-04-2008-000085-3 emitido em favor da Sra. Maria de Lourdes Bandeira de Lamonica Freire (XXX.047.721-XX) , determinando-se o correspondente registro;
9.2. considerar ilegal o ato inicial de aposentadoria de nº de controle 10496505-04-2008-000084-5 emitido em favor da Sra. Maria de Lourdes Bandeira de Lamonica Freire (XXX.047.721-XX) , negando-lhe o correspondente registro;
9.3. em relação ao ato considerado ilegal, dispensar o ressarcimento das quantias indevidamente recebidas de boa-fé, nos termos da Súmula TCU nº 106;
9.4. determinar à Fundação Universidade Federal de Mato Grosso que adote medidas para:
9.4.1. dar ciência, no prazo de 15 (quinze) dias, do inteiro teor desta deliberação à interessada, alertando-a de que o efeito suspensivo proveniente da interposição de eventuais recursos não a exime da devolução dos valores percebidos indevidamente após a respectiva notificação, caso esses não sejam providos;
9.4.2. fazer cessar, no prazo de 15 (quinze) dias, o pagamento decorrente dos atos considerados ilegais, sob pena de responsabilidade solidária da autoridade administrativa omissa;
9.4.3. encaminhar ao Tribunal, no prazo de 30 (trinta) dias contados da ciência da decisão, documento apto a comprovar que a interessada teve conhecimento deste acórdão;
9.5. determinar à Sefip que adote medidas para:
9.5.1. esclarecer à unidade jurisdicionada que poderá ser editado novo ato de aposentadoria em favor da interessada, desde que escoimado das irregularidades verificadas nos presentes autos, a ser submetido a novo julgamento pelo Tribunal, nos termos dos arts. 260, caput, e 262, § 2º, do RITCU;
9.5.2. verificar, na hipótese de vir a ser editado novo ato de aposentadoria em favor da interessada em substituição àquele que foi considerado ilegal, além de eventuais responsabilizações dos gestores, a legitimidade do exercício cumulativo dos cargos de Professor de 3º Grau e o cargo de Antropólogo junto à UFMT e a concessão de proventos em regime de dedicação exclusiva, assim como o pagamento da rubrica judicial referente ao abate teto em virtude de liminar concedida no âmbito do Mandado de Segurança 2001.36.00.009879-7, considerando-se o julgamento do mérito da referida ação, já tendo havido, inclusive, o trânsito em julgado de decisão parcialmente desfavorável à servidora;
9.5.3. conferir tratamento prioritário à análise do ato que vier a ser editado em substituição àquele considerado ilegal, dispensando-se a análise do controle interno, realizando-se, ainda, se for o caso, a oitiva da interessada caso seja constatada alguma irregularidade;
9.5.4. monitorar o cumprimento do item 9.4 da presente deliberação, representando ao Tribunal em caso de não atendimento.'
9.3. dar ciência desta deliberação à recorrente e ao órgão jurisdicionado."
2.	Alega a recorrente a ocorrência de omissão na decisão embargada, aduzindo, para tanto, o seguinte:
" (...) 
Em verdade, a aposentadoria em regime de Dedicação Exclusiva, alusiva ao ato de número de controle 10496505-04-2008-000084-5, fora concedida em função do exercício do cargo previsto, o qual era justamente em regime de dedicação exclusiva, e assim fora exercido, desde sempre, ou seja, desde a sua efetivação e posse, nos idos de 1971, até a aposentação, ocorrida em fevereiro de 1991, conforme atestado.
Observe-se que, quando da edição do citado decreto 94.664/1987, no mês de julho, o qual aprovou o PUCRE, instituído pela lei 7.596/1987, a Requerente/Embargante já não mais exercia a atividade objeto da averbação relativa ao cargo de Antropólogo, e ainda assim, quando de sua aposentação, em 1991, já havia exercido, continuamente, por quase 5 (cinco) anos o mesmo cargo em regime de Dedicação Exclusiva, como sempre fez, de maneira que o artigo 14 do decreto 94.664/1987, citado como impedimento à aposentadoria no referido regime de Dedicação Exclusiva, não se aplica ao caso da aposentadoria da Requerente/Embargante, seja no período objeto da averbação (1972-1986) , seja no período em que a mesma exerceu o cargo no referido regime, sob e égide do referido decreto (a partir de julho de 1987) , até a data da sua aposentação, em fevereiro de 1991.
Vale destacar Excas., que o exercício do Cargo em regime de Dedicação Exclusiva, entre o período de 1972 à 1986 não fora e nem poderá ser inquinado de ilegal, especialmente em face do disposto no artigo 14 do decreto 94.664/87, isto porque a vedação legal suscitada, à época, sequer existia, lembrando-se que, tanto é certo, que jamais a Autora fora instada à restituir quaisquer valores à instituição empregadora, sendo que jamais fora sequer questionado.
Do cotejo dos dados acima elencados, resta saber, na verdade, se a incorporação da gratificação de Dedicação Exclusiva para a aposentação da Requerente mostra-se válida ou não.
E, diante dos argumentos jurídicos elencados, não existe óbice à sua manutenção quanto à integração aos proventos de aposentadoria, pois o cargo fora exercido sob essas condições, sem quaisquer impedimentos ou restrições, e diga-se, exclusivamente desde 1986 e a partir da edição do Decreto 94.664/87, sem qualquer outro vínculo.
Dessa maneira, não sendo o caso, portanto, da hipótese veiculada no item 7. do Acórdão Embargado, acima transcrito, no sentido de que "a aposentadoria nesse último cargo não poderia ter sido concedida em regime de dedicação exclusiva, tendo em vista a vedação contida no artigo 14 do Decreto 94.664/1987 ....".
Assim, Nobres Julgadores, s.m.j., entende a Embargante que não há ilegalidade alguma na sua aposentadoria ocorrida em 1991, especialmente pelo fato de ser em Regime de Dedicação Exclusiva, pois o referido cargo fora assim exercido, após a vedação legal, por exclusividade, por quase 05 (cinco) anos, até a sua aposentação, assim como e também, por todo o período, sem quaisquer vedação legal.
Assim, a Embargante entende que o Acórdão, mesmo após a interposição dos embargos de declaração, continua omisso quanto ao fundamento legal da constatada ilegalidade, o que conforme restou decidido, impede o registro do ato de aposentação, nos termos constantes dos itens 9.2 e seguintes, do acórdão 2242/2019"  (grifos originais) .
3.	Ao final, requer a embargante o acolhimento dos embargos de declaração, para que seja sanada a omissão apontada.
	É o Relatório.

8.1. Alexandre Luiz Lozano Pereira (7889-B/OAB-MT) e outros, representando Maria de Lourdes Bandeira de Lamonica Freire.

Procurador Rodrigo Medeiros de Lima.

SUMÁRIO: EMBARGOS DE DECLARAÇÃO EM EMBARGOS DE DECLARAÇÃO. APOSENTADORIA. EQUÍVOCO ANTERIORMENTE RECONHECIDO NA DECISÃO EMBARGADA. JULGAMENTO PELA ILEGALIDADE DO ATO DE APOSENTADORIA DEVIDAMENTE FUNDAMENTADO. AUSÊNCIA DE OMISSÃO. PRETENSÃO DE SE REEXAMINAR A MATÉRIA DECIDIDA NOS AUTOS. IMPOSSIBILIDADE. EMBARGOS CONHECIDOS E REJEITADOS.

APOSENTADORIA (APOS)

Secretaria de Fiscalização de Pessoal (SEFIP).

De início, conheço dos presentes embargos declaratórios por estarem preenchidos os seus pressupostos legais e regimentais de admissibilidade.
2.	Quanto ao mérito, dispõe o caput do artigo 34 da Lei nº 8.443/1992 que "cabem embargos de declaração para corrigir obscuridade, omissão ou contradição da decisão recorrida".
3.	No mesmo sentido, o artigo 287 do RITCU estabelece que "cabem embargos de declaração quando houver obscuridade, omissão ou contradição em acórdão do Tribunal".
4.	Daniel Amorim Assumpção Neves, ao analisar os vícios que legitimam o ingresso dos embargos declaratórios no âmbito do processo civil, ensina que:
"A omissão refere-se à ausência de apreciação de questões relevantes sobre as quais o órgão jurisdicional deveria ter se manifestado, inclusive as matérias que deva conhecer de ofício. Ao órgão jurisdicional é exigida a apreciação tanto dos pedidos como dos fundamentos de ambas as partes a respeito desses pedidos. Sempre que se mostre necessário, devem ser enfrentados os pedidos e os fundamentos jurídicos do pedido e da defesa, sendo que essa necessidade será verificada no caso concreto, em especial na hipótese de cumulação de pedidos, de causas de pedir e de fundamentos de defesa.
 (...) 
A obscuridade, que pode ser verificada tanto na fundamentação quanto no dispositivo, decorre da falta de clareza e precisão da decisão, suficiente a não permitir a certeza jurídica das questões resolvidas. (...) 
 (...) 
O terceiro vício que legitima a interposição dos embargos de declaração é a contradição, verificada sempre que existirem proposições inconciliáveis entre si, de forma que a afirmação de uma logicamente significará a negação da outra. Essas contradições podem ocorrer na fundamentação, na solução das questões de fato e/ou de direito, bem como no dispositivo, não sendo excluída a contradição entre a fundamentação e o dispositivo, considerando-se que o dispositivo deve ser a conclusão lógica do raciocínio desenvolvido durante a fundamentação. O mesmo poderá ocorrer entre a ementa e o corpo do acórdão e o resultado do julgamento proclamado pelo presidente da sessão e constante da tira ou minuta, e o acórdão lavrado"  (in Manual de Direito Processual Civil, 3ª Ed., Editora Método, p. 718-719 - grifos acrescidos) .
5.	Na espécie, consoante se extrai do relatório, sob a alegação de que a decisão embargada teria incorrido em omissão, o embargante pretende, em última análise, a rediscussão da matéria apreciada nos autos do processo de aposentadoria, já que sustenta, no presente recurso, o seguinte:
	i) não há ilegalidade na percepção da gratificação de dedicação exclusiva;
	ii) a não aplicação do Decreto 94.664/1978 no seu ato de aposentadoria, seja no período objeto da averbação referente ao cargo de Antropólogo (1972-1986) , seja no período em que a mesma exerceu o cargo de Professor Titular no referido regime, sob a égide do referido decreto (a partir de julho de 1987) até a data da sua aposentação, em fevereiro de 1991; 
	iii) a inexistência de óbice à manutenção da gratificação de dedicação exclusiva nos proventos de aposentadoria, pois o cargo fora exercido sob essas condições, sem quaisquer impedimentos ou restrições, e diga-se, exclusivamente desde 1986 e a partir da edição do Decreto 94.664/87, sem qualquer outro vínculo; e 
	iv) "não há ilegalidade alguma na sua aposentadoria ocorrida em 1991, especialmente pelo fato de ser em Regime de Dedicação Exclusiva, pois o referido cargo fora assim exercido, após a vedação legal, por exclusividade, por quase 05 (cinco) anos, até a sua aposentação, assim como e também, por todo o período, sem quaisquer vedação legal".
6.	Ocorre, todavia, que o julgamento pela ilegalidade do ato de aposentadoria da interessada no tocante ao cargo de Professor Titular encontra-se devidamente fundamentado, tendo a questão relativa à legitimidade da percepção da gratificação de dedicação exclusiva sido apreciada pela decisão embargada nos seguintes termos:
" (...) 
4.	No ato cujo nº de controle é o 10496505-04-2008-000084-5, versando sobre a aposentadoria da interessada no cargo de Professor Titular, consta que a sua admissão no referido cargo teria ocorrido em 16/3/1971 e a sua aposentadoria teria se dado efetivamente em 28/2/1991, muito embora o respectivo ato tenha sido publicado apenas em 23/4/1991. Além do referido período, a servidora averbou mais dois períodos referentes ao exercício do cargo de Professor prestados na Fundação Educacional do Distrito Federal (1/3/1961 a 1/6/1963 e 2/6/1963 a 1/6/1965) , além de 24 meses de licença prêmio contada em dobro (peça 9) , obtendo tempo suficiente para se aposentar com proventos integrais, com fundamento no art. 40, inciso III, alínea "b", da CF/1988, na sua redação original, já que possuía mais de 25 anos de tempo de efetivo exercício em funções de magistério.
 (...) extrai-se do mapa de tempo de serviço referente ao cargo de Professor Adjunto que a interessada averbou em seu favor o período de 1/1/1972 a 16/9/1986 referente ao exercício do cargo de Antropólogo junto à própria UFMT. O mesmo período foi averbado pela interessada para fins de aposentadoria no cargo de Professor Titular, sendo certo que, ainda que se admita a licitude da acumulação de cargos no aludido período, a aposentadoria nesse último cargo não poderia ter sido concedida em regime de dedicação exclusiva, tendo em vista a vedação contida no artigo 14 do Decreto 94.664/1987, que aprovou o Plano Único de Classificação e Retribuição de Cargos e Empregos - PUCRCE instituído pela Lei nº 7.596/1987, verbis:
'Art. 14. O Professor da carreira do Magistério Superior será submetido a um dos seguintes regimes de trabalho:
I - dedicação exclusiva, com obrigação de prestar quarenta horas semanais de trabalho em dois turnos diários completos e impedimento do exercício de outra atividade remunerada, pública ou privada;
II - tempo parcial de vinte horas semanais de trabalho. 
§ 1º. No regime de dedicação exclusiva admitir-se-á: 
a) participação em órgãos de deliberação coletiva relacionada com as funções de Magistério;
b) participação em comissões julgadoras ou verificadoras, relacionadas com o ensino ou a pesquisa;
c) percepção de direitos autorais ou correlatos;
d) colaboração esporádica, remunerada ou não, em assuntos de sua especialidade e devidamente autorizada pela instituição, de acordo com as normas aprovadas pelo conselho superior competente.
§ 2º. Excepcionalmente, a IFE, mediante aprovação de seu colegiado superior competente, poderá adotar o regime de quarenta horas semanais de trabalho para áreas com características específicas' (grifos acrescidos) .
8.	De tanto, resulta que a irregularidade referente ao regime de dedicação exclusiva se deve ao fato de a interessada ter exercido o cargo de Antropóloga na UFMT (1/1/1972 a 16/9/1986) em concomitância com o cargo de Professor de 3º Grau Titular da mesma entidade (16/3/1971 a 22/4/1991) e não entre os cargos de Professor de 3º Grau Titular e Adjunto, conforme constou da decisão embargada, impondo-se o acolhimento dos presentes embargos de declaração para que seja corrigido o equívoco.
 (...) 
10.	Nesse sentido, deve ser mantido o julgamento pela ilegalidade do ato cujo nº de controle é o 10496505-04-2008-000084-5 (cargo de Professor Titular) , tendo em vista o pagamento irregular de duas rubricas judiciais referentes à incorporação de quintos com fundamento na Portaria MEC nº 474/1987 e pagamento da Gratificação de Atividade pelo Desempenho de Função (GADF) concomitantemente com quintos/décimos de Gratificação de Gabinete (GRG) ou Função Gratificada (FGR) . Convém, também, ressaltar a impossibilidade da concessão dos proventos em regime de dedicação exclusiva, tendo em vista o exercício concomitante de outro cargo público (Antropólogo) , questão esta em relação a qual a embargante deverá ser previamente ouvida.
 (...) 
12.	Cabe, por fim, à unidade técnica verificar, na hipótese de vir a ser editado novo ato de aposentadoria em favor da interessada em substituição àquele que foi considerado ilegal, além de eventuais responsabilizações dos gestores, a legitimidade do pagamento da dedicação exclusiva tendo em vista o exercício cumulativo dos cargos de Professor de 3º Grau e o cargo de Antropólogo junto à UFMT, assim como o pagamento da rubrica judicial referente ao abate teto em virtude de liminar concedida no âmbito do Mandado de Segurança 2001.36.00.009879-7, considerando-se o julgamento do mérito da referida ação, já tendo havido, inclusive, o trânsito em julgado de decisão parcialmente desfavorável à servidora"  (grifos acrescidos) .
7.	Como se vê, a Primeira Câmara deste Tribunal, acompanhando o voto condutor da minha lavra proferido em embargos de declaração opostos ao acórdão que originalmente apreciou os atos de aposentadoria da interessada emitidos pela UFMT nos cargos de Professor Titular e Professor Adjunto, manteve o julgamento pela ilegalidade do ato cujo nº de controle é o 10496505-04-2008-000084-5 (cargo de Professor Titular) , exclusivamente em virtude do pagamento irregular de duas rubricas judiciais referentes à incorporação de quintos com fundamento na Portaria MEC nº 474/1987 e pagamento da Gratificação de Atividade pelo Desempenho de Função (GADF) concomitantemente com quintos/décimos de Gratificação de Gabinete (GRG) ou Função Gratificada (FGR) .
8.	Desse modo, ainda que assistisse razão à embargante em suas razões recursais, o resultado do julgamento não seria afetado, uma vez que a ilegalidade na percepção da gratificação de dedicação exclusiva, tendo em vista o exercício concomitante de outro cargo público (Antropólogo) , assim como a legitimidade do exercício cumulativo dos cargos de Antropólogo e Professor Titular, consoante se verifica na decisão embargada, foram tratadas em obter dictum, haja vista que a interessada não fora previamente ouvida em relação a essas questões. Ou seja, a ilegalidade do ato de aposentadoria da interessada no cargo de Professor Titular não decorreu da percepção indevida da gratificação de dedicação exclusiva, mas sim da percepção indevida das rubricas judiciais constantes dos seus proventos.
9.	Tanto é assim que, ao final, se determinou à unidade técnica, na hipótese de vir a ser editado novo ato de aposentadoria em favor da interessada em substituição àquele que foi considerado ilegal, verificar, além de eventuais responsabilizações dos gestores, a legitimidade do pagamento da dedicação exclusiva tendo em vista o exercício cumulativo dos cargos de Professor de 3º Grau (titular) e o cargo de Antropólogo junto à UFMT, assim como o pagamento da rubrica judicial referente ao abate teto em virtude de liminar concedida no âmbito do Mandado de Segurança 2001.36.00.009879-7, considerando-se o julgamento do mérito da referida ação, já tendo havido, inclusive, o trânsito em julgado de decisão parcialmente desfavorável à servidora.
10.	Veja-se, a propósito, o seguinte trecho da parte dispositiva do acórdão ora recorrido:
"9.5.1. esclarecer à unidade jurisdicionada que poderá ser editado novo ato de aposentadoria em favor da interessada, desde que escoimado das irregularidades verificadas nos presentes autos, a ser submetido a novo julgamento pelo Tribunal, nos termos dos arts. 260, caput, e 262, § 2º, do RITCU;
9.5.2. verificar, na hipótese de vir a ser editado novo ato de aposentadoria em favor da interessada em substituição àquele que foi considerado ilegal, além de eventuais responsabilizações dos gestores, a legitimidade do exercício cumulativo dos cargos de Professor de 3º Grau e o cargo de Antropólogo junto à UFMT e a concessão de proventos em regime de dedicação exclusiva, assim como o pagamento da rubrica judicial referente ao abate teto em virtude de liminar concedida no âmbito do Mandado de Segurança 2001.36.00.009879-7, considerando-se o julgamento do mérito da referida ação, já tendo havido, inclusive, o trânsito em julgado de decisão parcialmente desfavorável à servidora;
9.5.3. conferir tratamento prioritário à análise do ato que vier a ser editado em substituição àquele considerado ilegal, dispensando-se a análise do controle interno, realizando-se, ainda, se for o caso, a oitiva da interessada caso seja constatada alguma irregularidade;"  (grifos acrescidos) .
11.	Posto isso, não há que se falar na ocorrência de qualquer vício na decisão embargada a ensejar o acolhimento dos presentes embargos declaratórios, pois ela se mostra coerente na solução das questões de fato e de direito conforme a premissa que foi adotada no julgamento, não tendo havido, ainda, nenhum equívoco quanto à grafia ou às informações levadas em consideração para a tomada da decisão.
12.	Em verdade, verifica-se que as alegações deduzidas pela ora recorrente nos presentes embargos de declaração não se traduzem em vícios inerentes à decisão embargada, constituindo-se, sim, em inconformidade com o que constou apenas na fundamentação do voto condutor do feito (e que sequer foi levado em consideração na parte dispositiva do acórdão embargado) ou verdadeiro error in judicando, pois questiona a premissa e a qualidade da análise empreendida pelo órgão julgador acerca dos elementos contidos no processo. Nesse sentido:
"Vícios de julgamento são entendidos como vícios de conteúdo da decisão impugnada e comumente identificados pela expressão latina error in judicando. Nessa espécie de causa de pedir o recorrente critica a qualidade da decisão, impugnando as considerações e conclusões judiciais. Trata-se de decisão injusta, porque diverge daquela que deveria ter sido proferida se o juízo tivesse considerado corretamente os fatos e aplicado adequadamente o direito.
O error in judicando pode ser fático, quando se impugna a situação fática estabelecida pelo órgão jurisdicional como sua base de decisão. Nessa espécie de alegação o recorrente procura demonstrar que houve uma equivocada determinação dos fatos, o que enseja uma crítica no tocante à valoração da prova. Por outro lado, o error in judicando pode ser jurídico, quando se impugna a aplicação do direito ao caso concreto, o que pode se dar pela demonstração de aplicação de norma inadequada ou ainda de norma adequada, mas com interpretação equivocada"  (in Daniel Amorim Assumpção Neves, ob. cit., p. 638) .
13.	Ocorre que, como é cediço, os embargos de declaração não se prestam à correção de eventuais erros havidos na apreciação da matéria, seja ele error in judicando ou error in procedendo. Outrossim, os embargos de declaração, nos termos da lei, não se prestam ao reexame ou rejulgamento de questões já decididas, quando ausentes a omissão, a contradição, a obscuridade e o erro material.
	Ante o exposto, VOTO no sentido de que o Tribunal adote o Acórdão que ora submeto à deliberação deste Colegiado.
TCU, Sala das Sessões Ministro Luciano Brandão Alves de Souza, em 23 de abril de 2019.
BENJAMIN ZYMLER 
Relator